【裁判字號】    95,金訴,6
【裁判日期】    950818
【裁判案由】    洗錢防制法
【裁判全文】
臺灣花蓮地方法院刑事判決              95年度金訴字第6號
公  訴  人  臺灣花蓮地方法院檢察署檢察官
被      告  乙○○
上列被告因洗錢防制法案件，經檢察官聲請簡易判決處刑（95年
度偵字第2128號），本院認有刑事訴訟法第451條之1第 4項但書
之情形，改適用通常程序審理，判決如下：
    主  文
乙○○無罪。
    理  由
一、聲請簡易判決處刑意旨略以：被告乙○○預見提供自己帳戶
    予他人使用，可能幫助他人掩飾或隱匿重大犯罪所得之財物
    ，竟不違背其本意，而基於幫助洗錢之犯意，於不詳時間，
    在不詳地點，將其所有中華郵政股份有限公司帳號00000000
    000000號帳戶之存摺及金融卡交付予真實姓名年籍不詳之人
    ，以此方式幫助犯罪集團，於為常業詐欺犯行時，供為掩飾
    彼等重大犯罪所得之用。嗣該犯罪集團即基於常業詐欺之犯
    意，於民國94年 7月15日撥打電話予被害人蔡榮南，佯稱係
    其子遭綁架勒索贖金之名義，指示其轉帳新台幣（下同）22
    000 元至乙○○所申辦之上開帳戶內，嗣經蔡榮南察覺有異
    ，報警後始循線查悉上情，因認被告涉犯刑法第30條第 1項
    、洗錢防制法第9條第1項幫助洗錢罪嫌云云。
二、按犯罪事實應依證據認定之，無證據不得認定其犯罪事實；
    又不能證明被告犯罪者，應諭知被告無罪之判決，刑事訴訟
    法第154條第2項、第301條第1項分別定有明文。又事實之認
    定，應憑證據，如未能發現相當證據，或證據不足以證明，
    自不能以推測或擬制之方法，為裁判基礎（最高法院40年台
    上字第86號判例參照）。再者，認定不利於被告之事實，須
    依積極證據，苟積極證據不足為不利於被告事實認定時，即
    應為有利於被告之認定，更不必有何有利之證據（最高法院
    30年上字第 816號判例可參）；而所謂「積極證據足以為不
    利被告事實之認定」係指據為訴訟上證明之全盤證據資料，
    在客觀上已達於通常一般之人均不致於有所懷疑，而得確信
    被告確曾犯罪之程度，若未達到此一程度，而有合理懷疑之
    存在時，即無從為有罪之認定（最高法院著有76年台上字第
    4986 號判例足佐）。
三、本件檢察官認為被告涉有上開幫助洗錢罪嫌，係以被害人蔡
    榮南之證詞及卷附郵局帳戶開戶資料、往來明細、匯款單為
    其依據。訊據被告堅決否認有幫助洗錢之犯行，辯稱：伊不
    知道存摺被偷，是伊哥哥被起訴時，始知存摺不見，之前伊
    人在台中，去年3、4月間才回到花蓮，存摺放在客廳神明桌
    那裡，伊也沒有去注意，存摺被偷後，伊未報警是因為父親
    認為不需要報警，因家中遭竊可能係親朋好友所為，為顧及
    面子而不報警等語。經查：
    (一)上開被害人蔡榮南因遭人電話詐欺而匯款 22000元予被告
      所開立之上開郵局帳戶等情，業據證人蔡榮南於警詢中證
      述綦詳（被告未爭執證人蔡榮南於警詢中所言之證據能力
      ，本院認依刑事訴訟法第159條之5第2項之規定，有證據
      能力），並有匯款執據、中華郵政股份有限公司花蓮郵局
      94 年8月3日行字第0945000655號函暨所附被告上開帳戶
      之客戶基本資料、交易清單附卷可稽。是蔡榮南因受詐騙
      而將錢匯入被告上開郵局帳戶，應堪認定，然尚無法直接
      證明係被告將其郵局存摺、提款卡交付詐騙集團使用。
    (二)又被告之兄蔡伯志因於94年7月間，將存摺、提款卡交付
      詐騙集團使用，涉犯幫助詐欺罪，甫經本院於95年4月17
      日，以95年度花簡字第186號判處有期徒刑3月，並確定在
      案，此業經本院調閱上開卷宗查閱無訛，並有判決書一份
      在卷可參。雖證人蔡伯志於本院證稱：其未將被告之存摺
      、提款卡拿去賣云云；但其亦證稱：被告之存摺、提款卡
      與其存摺、提款卡一起放在神明桌的抽屜內，其發現其存
      摺、提款卡不見後，也發現被告之存摺、提款卡不見了等
      語。是證人蔡伯志確實知悉被告存摺、提款卡之放置位置
      ，故無從排除被告之兄擅自拿取被告存摺、提款卡使用之
      可能性。
    (三)況被告辯稱：伊之前均在台中工作，因為情所困，數度割
      腕自盡未果，經雙親勸說，始於94年3、4月返回花蓮療傷
      ，不知家中曾經遭竊等語。經本院向林新醫院函查被告病
      情，林新醫院亦函覆被告於94年 4月12日疑似自殺至該院
      治療，此有該院95年 6月27日林醫仁字第0950000303號函
      附卷可參。再被告於警詢中亦供稱：係其兄叫伊主動到警
      察局說明存摺乙事，伊不知郵局存摺何時不見，自94 年4
      、 5月間，伊自台中回來後，就一直未動過存摺、提款卡
      ，直至其兄告知始知存摺不見了等語。經核對被告上開郵
      局帳戶之交易清單，亦顯示該帳戶於94年 4月14日有提款
      資料後，直至94年7月15日始有蔡榮南所匯入之22000元，
      期間均無其他存提紀錄，是被告所辯，自台中回來之後，
      均未使用該存摺、提款卡，亦有可信之處。
    (四)綜合上開所述，本件既無法排除被告之存摺、提款卡係遭
      其兄擅自拿取交付詐騙集團使用之可能性，而被告所辯因
      情所困數度自殺未果而返回花蓮養傷，存摺放在家中未使
      用等語，確有可信之處。此外，復查無其他積極證據足資
      證明被告確實涉有檢察官所指幫助洗錢之犯行，揆諸首揭
      法條及判例意旨，爰為被告無罪之諭知。
據上論斷，應依刑事訴訟法第452條、第301條第1項之規定，判
決如主文。
本件經檢察官甲○○到庭執行職務。
中    華    民    國    95    年    8     月    18    日
                        臺灣花蓮地方法院刑事第一庭
                              審判長法  官  張健河
                                    法  官  吳韻馨
                                    法  官  李世華
上列正本證明與原本無異。
如對本判決不服，應於送達後10日內，向本院提出上訴狀。（應
抄附繕本）
                                    書記官  李閔華
中    華    民    國    95    年    8     月    21    日


司法院資訊處製作；財團法人民間司法改革基金會備份。
